臺灣桃園地方法院交通事件裁定　　　　　　　　　　　九十三年度交聲字第一二號
　　原處分機關　交通部公路總局新竹區監理所桃園監理站
　　異　議　人　甲○○
右列受處分人因違反道路交通管理處罰條例案件，對於交通部公路總局新竹區監理所
桃園監理站於中華民國九十二年十二月十八日所為桃監裁罰字第裁五二－Ｄ一Ａ○七
三○一七號裁決，聲明異議，本院裁定如左：
        主  文
原處分撤銷。
甲○○不罰。
        理  由
一、交通部公路總局新竹區監理所桃園監理站裁決意旨略以：異議人甲○○駕駛車號
    八Ｔ—七七八二號自小客車於九十二年九月五日二十二時五分行經桃園縣大溪鎮
    ○○路三八六號前路口處與林智勇駕駛之ＦＨＸ－六七八號重型機車發生碰撞，
    經桃園縣警察局交通隊交安組調查，認係異議人有「一、迴車前未注意來往車輛
    擅自迴轉。二、違反道路交通安全規則肇事致人受輕傷。」之違規，遂以桃警局
    交字第Ｄ一Ａ○七三○一七號舉發道路交通管理事件通知單舉發之。本站依前開
    違規事實，以道路交通管理條第四十九條第五款、第六十一條第三項規定裁決「
    新臺幣（下同）陸佰元整，吊扣駕駛執照三個月，並依第六十三條第一項記違規
    點數一點。」等語。
二、異議人陳稱：異議人於九十二年九月五日駕駛八Ｔ—七七八二號自小客車，行經
    大溪鎮○○路三八六號前路口與林智勇騎乘之ＦＨＸ－六七八號重型機車發生碰
    撞，林智勇坦承是因為速度較快、煞車不靈才會反應不及，先跌倒後機車滑行撞
    倒異議人之自小客車，異議人並沒有違反道路交通安全規則之情形，故依法聲明
    異議，請求撤銷原處分等語。
三、按汽車迴車時，應依左列規定：汽車迴車前，應暫停並顯示左轉燈光或手勢，看
    清無來往車輛，並注意行人通過，始得迴轉，道路交通安全規則第一百零六條第
    五款定有明文。而汽車駕駛人，駕駛汽車違反道路交通安全規則，因而肇事致人
    受傷者，吊扣其駕駛執照三個月至六個月；又汽車駕駛人迴車時，有左列情形之
    一者，處二百元以上六百元以下罰鍰：五、迴車前，未依規定暫停，顯示左轉燈
    光，或不注意來往車輛、行人，仍擅自迴轉者，道路交通管理處罰條例第六十一
    條第三項、第四十九條第五款亦分別定有明文。再者，汽車駕駛人有左列各款所
    列條款之一者，除依原條款處罰鍰外，並予記點：有第三十三條、第三十八條第
    一項、第四十條第一項、第四十五條、第四十七條第一款至第四款、第四十八條
    、第四十九條或第六十條第一項、第二項第一款至第三款情形之一者，各記違規
    點數一點，為道路交通管理處罰條例第六十三條第一項第一款所明定。惟科以異
    議人上開處罰應以異議人有上開違規之事實存在為前提。經查，本件異議人甲○
    ○於九十二年九月五日二十二時五分許行經桃園縣大溪鎮○○路三八六號前路口
    ，因迴車與林智勇騎乘之ＦＨＸ－六七八號重型機車發生擦撞之事實，為異議人
    所不爭執，惟就本件車禍之發生，異議人則以：伊當時要迴轉到對向車道。該路
    段是可以迴車的，伊有打方向燈，也有先看一下有無來往車輛，車禍發生時，伊
    已經快到外車道的地方，我沒有注意林智勇是否在等語置辯，訊據證人林智勇到
    庭結稱「大概記得當天是夜間，我有近視，我本來沒有注意到他（即異議人），
    是異議人迴車後我才注意到他，所以我緊急煞車，我是緊急煞車後碰到大坑洞才
    會滑出去撞倒異議人的車，不然我們本來離很遠。」、「（問：當時有無看到異
    議人迴車情況？）我只是看前面，才看到他迴完車，我才看到他的車，我當時沒
    有很注意他。」等語，與其於九十二年九月六日警詢中所言「九十二年九月五日
    二十二時五分許，騎乘重機ＦＨＸ－六七八號車沿介壽路由桃園往大溪方向直行
    ，在大溪鎮○○路三八六號忽遇對向車道甲○○駕自小客八Ｔ—七七八二號車迴
    轉回大溪方向，我煞車不及車輛在外側車道上滑倒受傷。」、「介壽路面有地下
    管線突起物不平。」等語並無不合，而就道路交通事故現場圖觀之，異議人與林
    智勇之車均停在林智勇直行之外側車道上，異議人之車身靠近路緣，車頭朝向大
    溪方向，顯已完成迴轉，與證人林智勇所言伊係異議人完成迴轉後才注意到異議
    人相符，是本件車禍發生應係林智勇未注意到異議人之車輛所致；至警詢筆錄中
    雖記載證人林智勇稱異議人迴轉未打方向燈等情，經本院再度詢之上情，證人林
    智勇已結稱「我當時是說沒有辦法注意到他有無打方向燈，至於他有無打方向燈
    我不清楚。」等語，並無證據可認異議人有迴車前未注意來往車輛及未打方向燈
    之違規，且舉發人桃園縣政府警察局交通隊交安組警員鄭重在本院審理時陳稱：
    「我們是根據派出所員警所製作之道路交通事故資料書面來作分析，如果有疑問
    的話，我們也會到現場去看，本件是經過組長、副隊長、隊長的簽章才會製單的
    。」，異議人既否認有違規之事實，舉發人又非車禍發生時現場處理員警，僅以
    書面資料分析，舉發人舉發本件固非屬無據，惟不足以認定異議人於迴車前未依
    規定暫停、顯示左轉燈光、未注意來往車輛行人而行迴轉之違反道路交通規則第
    一百零六條第五款情形。異議人違反交通安全規則之事實屬不能證明，自不合於
    違反交通安全規則因而肇事致人受傷之要件，則交通部公路總局新竹區監理所桃
    園監理站處異議人六百元及吊扣其駕駛執照三個月即屬無據，是本件異議為有理
    由，爰將原處分撤銷，並自為裁處，而諭知異議人不罰，以期適法。
四、據上論斷，應依道路交通管理處罰條例第八十七條第二項、道路交通案件處理辦
    法第二十條前段，裁定如主文。
中      華      民      國     九十三     年      三    月    十 八     日
                               臺灣桃園地方法院交通法庭
                                       法  官  蘇昭蓉
右正本證明與原本無異。
如不服本裁定，應於送達後五日內，向本院提出抗告狀。
                                       書記官  邱志堅
中      華      民      國     九十三     年      三    月    十 九     日
